臺灣宜蘭地方法院刑事判決　　　　　　 100年度簡上字第25號
上　訴　人
即　被　告　李進祥
上列被告因違反家庭暴力防治法案件，不服本院簡易庭於中華民
國100年4月14日所為100年度簡字第209號第一審簡易判決（聲請
簡易判決處刑案號：臺灣宜蘭地方法院檢察署100年度偵字第108
7號），提起上訴，本院管轄之第二審合議庭判決如下：
    主  文
上訴駁回。
    事  實
一、李進祥與吳花係母子，二人間具有家庭暴力防治法第3條第3
    款所定「直系血親」家庭成員關係。李進祥因對吳花實施毆
    打、辱罵等行為，而為本院於民國99年6月3日以99年度家護
    字第114號核發民事通常保護令，令李進祥不得對於吳花實
    施身體或精神上不法侵害行為、不得直接或間接對於吳花為
    騷擾行為，保護令之有效期間則為一年。而李進祥經負責執
    行保護令之員警黃志閎電話告知上開保護裁定主文內容後，
    竟基於違反保護令之犯意，於前揭民事通常保護令有效期間
    內之100年2月27日下午5時許，在宜蘭縣宜蘭市○○路5之35
    號吳花住處內，以「你去死」、「幹你娘」之粗鄙穢語辱罵
    吳花，違反前揭民事通常保護令，對於吳花實施騷擾行為。
    嗣經吳花報警處理後，始為警查知上情。
二、案經吳花訴由宜蘭縣政府警察局宜蘭分局報請臺灣宜蘭地方
    法院檢察署檢察官偵查聲請簡易判決處刑。
    理  由
一、按被告以外之人於審判外之言詞或書面陳述，除法律有規定
    者外，不得作為證據，刑事訴訟法第159條第1項定有明文。
    查證人吳花、許泳潔、李驥明於警詢中之陳述，均屬被告以
    外之人於審判外之陳述，被告並已否認上開陳述之證據能力
    ，且該等警詢之陳述亦不具刑事訴訟法第159條之2、第159
    條之3規定之要件，則參諸刑事訴訟法第159條第1項、第159
    條之2、第159條之3規定，上列證人於警詢中之陳述，均無
    證據能力。又按被告以外之人於審判外之陳述，雖不符前四
    條之規定，而經當事人於審判程序同意作為證據，法院審酌
    該言詞陳述或書面陳述作成時之情況，認為適當者，亦得為
    證據。當事人、代理人或辯護人於法院調查證據時，知有第
    159條第1項不得為證據之情形，而未於言詞辯論終結前聲明
    異議者，視為有前項之同意，刑事訴訟法第159條之5第1項
    、第2項定有明文。本件情形，被告、檢察官於本院審理時
    對於下列所述之其他證據資料，均不爭執其證據能力，本院
    審酌該等證據資料作成時之狀況，均無不宜作為證據情事，
    依刑事訴訟法第159條之5第2項規定，自均得作為證據。
二、訊據被告李進祥固坦承「吳花係伊母親。100年2月27日下午
    5時許，伊在宜蘭縣宜蘭市○○路5之35號，曾罵『你去死、
    』、『幹你娘』等語。」等情不諱（見本院二審卷第30、49
    、71頁），惟矢口否認涉有違反保護令之犯行，並辯稱「我
    從頭到尾都不知道99年度家護字第114號民事通常保護令的
    內容。100年2月27日下午5時許，在宜蘭縣宜蘭市○○路5之
    35號，我罵『你去死』、『幹你娘』的對象是前妻許泳潔，
    而不是媽媽吳花，我沒有違反保護令之犯行。」云云，惟查
    ：
（一）被告李進祥與吳花係母子。李進祥因對吳花實施毆打、辱
      罵等行為，而為本院於99年6月3日以99年度家護字第114
      號核發民事通常保護令，令李進祥不得對於吳花實施身體
      或精神上不法侵害行為、不得直接或間接對於吳花為騷擾
      行為，保護令之有效期間則為一年。嗣宜蘭縣政府警察局
      宜蘭分局員警黃志閎於接獲上開保護令後，即於99年6月
      中旬某日，打電話通知被告李進祥，並於電話中將前揭保
      護令裁定主文內容告知被告李進祥等事實，已據證人即保
      護令執行員警黃志閎於本院審理結證明確（見本院二審卷
      第66至67頁），並有本院99年度家護字第114號民事通常
      保護令在卷可稽，且被告李進祥對於上情亦已坦認在卷（
      見本院二審卷第67、71頁），自堪認定屬實。故被告李進
      祥空言辯稱「我從頭到尾都不知道99年度家護字第114號
      民事通常保護令的內容」云云，顯屬飾卸之語，絲毫不足
      採信。又被告李進祥既於99年6月中旬，即已知悉前揭保
      護令內容，則其自知悉之時起，即應遵守該保護令之裁定
      內容，而不得有違反保護令內容之行為。
（二）被告李進祥於99年6月中旬，知悉本院99年度家護字第114
      號民事通常保護令內容後，明知其不得直接或間接對於吳
      花為騷擾行為，豈料被告李進祥竟於前揭民事通常保護令
      有效期間內之100年2月27日下午5時許，在宜蘭縣宜蘭市
      ○○路5之35號吳花住處內，以「你去死」、「幹你娘」
      之粗鄙穢語辱罵吳花，而違反前揭民事通常保護令，對於
      吳花實施騷擾行為之事實，已據在場目擊聽聞之證人即被
      告前妻許泳潔於本院審理時結證綦詳（見本院二審卷第61
      至65頁），核與另一在場目擊聽聞之證人即被告之子李驥
      明於本院審理時所結證「李進祥於100年2月27日下午5時
      許，在宜蘭縣宜蘭市○○路5之35號，罵吳花『你去死』
      、『幹你娘』。」之情節相符（見本院二審卷第57頁），
      自堪認定屬實。至於證人即被害人吳花於本院審理時，雖
      對於100年2月27日下午5時許，在宜蘭縣宜蘭市○○路5之
      35號住處所發生之事情，均答稱「已經忘記了」，然其仍
      然供稱「我已經跟李進祥和解了，是為了李進祥愛罵人、
      酒醉罵一罵的事情跟他和解，我被罵一罵的事情也沒有怎
      樣。」等情在卷（見本院二審卷第53頁），依此，益徵證
      人許泳潔、李驥明前揭證詞確為實情可採，前揭事實確屬
      真實無誤。因此，被告李進祥空言辯稱「我罵『你去死』
      、『幹你娘』的對象是前妻許泳潔，而不是媽媽吳花，我
      沒有違反保護令之犯行。」云云，顯屬事後卸責諉過之詞
      ，自不足採信。
（三）從而，本件事證已臻明確，被告李進祥之犯行堪予認定，
      應依法論科。
三、查被告李進祥與被害人吳花係母子關係，屬家庭暴力防治法
    第3條第3款所定之「直系血親」家庭成員。而任何打擾、警
    告、嘲弄或辱罵他人之言語、動作或製造使人心生畏怖情境
    之行為，即屬騷擾行為（參見家庭暴力防治法第2條第3款規
    定）。故核被告李進祥違反本院依家庭暴力防治法第14條第
    1項所核發之民事通常保護令，以「你去死」、「幹你娘」
    之粗鄙穢語辱罵吳花，對於吳花實施騷擾行為之所為，係犯
    家庭暴力防治法第61條第2款之違反保護令罪。原審因而認
    為被告犯行明確，且於審酌被告未能遵守法院所發禁止對被
    害人吳花實施騷擾行為之通常保護令裁定，漠視法紀，造成
    被害人吳花精神上受有痛苦，及考量被告否認犯行，並審酌
    其智識程度、生活狀況等一切情狀後，依家庭暴力防治法第
    61條第2款，刑法第11條前段、第41條第1項前段之規定，判
    處被告有期徒刑三月，如易科罰金，以新臺幣一千元折算一
    日，其認事、用法及量刑均稱妥適，應予維持。
四、綜上所述，被告提起上訴，否認犯行，並無理由，應予駁回
    。
五、據上論斷，應依刑事訴訟法第455條之1第1項、第3項、第36
    8條，判決如主文。
本案經檢察官陳錦雯到庭執行職務。
中    華    民    國    100    年    8     月    22    日
                  刑事第二庭審判長法  官  林惠玲
                                  法  官  王耀興
                                  法  官  劉家祥
以上正本證明與原本無異。
本件不得上訴。
                                  書記官  葉書毓
中    華    民    國    100    年    8     月    22    日
附錄本案論罪科刑法條全文：
家庭暴力防治法第61條
違反法院依第14條第1項、第16條第3項所為之下列裁定者，為本
法所稱違反保護令罪，處3年以下有期徒刑、拘役或科或併科新
臺幣10萬元以下罰金：
一、禁止實施家庭暴力。
二、禁止騷擾、接觸、跟蹤、通話、通信或其他非必要之聯絡行
    為。
三、遷出住居所。
四、遠離住居所、工作場所、學校或其他特定場所。
五、完成加害人處遇計畫。